台灣台中地方法院刑事判決　　　　　　　　　　　　九十一年度訴字第一三七二號
　　公　訴　人　台灣台中地方法院檢察署檢察官
　　被　　　告　甲○○
　　選任辯護人　曾慶崇
右列被告因強盜案件，經檢察官提起公訴（九十一年度偵緝字第二五四號），及移送
併案審理（九十一年度偵字第一六六九八號），本院判決如左：
    主  文
甲○○無罪。
    理  由
一、公訴意旨略以：被告甲○○與另四名不詳姓名年籍成年男子共同意圖為自己不法
    所有，於民國八十三年十二月十四日凌晨一時四十分許，由甲○○駕駛ＭＦ─一
    一二號營業小客車載送該四名不詳姓名男子至台中縣豐原市○○路二三一號台中
    縣農會，該四名男子分持手槍二支、開山刀二支進入辦公室威嚇值夜人員丙○○
    、戊○○不要動，否則要將其二人殺害，再以布繩綑綁二人手腳，以撒隆巴斯貼
    住二人嘴巴，而後鋸開保險櫃搶取保險櫃內之現金新台幣（下同）五十九萬三千
    元後逃逸，甲○○並分得二萬元。因認被告涉犯刑法第三百二十八條第一項之強
    盜罪嫌云云。
二、按犯罪事實應依證據認定之，無證據不得推定其犯罪事實；又不能證明被告犯罪
    者，應諭知無罪之判決，刑事訴訟法第一百五十四條、第三百零一條第一項分別
    定有明文；且認定不利於被告之事實，須依積極證據，苟積極證據不足為不利於
    被告事實之認定時，即應為有利於被告之認定，更不必有何有利之證據，亦有最
    高法院三十年上字第八一六號判例可資參照。
三、訊據被告甲○○堅決否認有何強盜之行為，並辯稱：當日係受一綽號「小岳」之
    不詳姓名年籍成年男子僱用而開車載客，只知所載送四名客人包括綽號「小岳」
    、「大象」、「憨面」之不詳姓名年籍成年男子，及綽號「阿呆」之丁○○，該
    四人因參加日日會曾見過，且該綽號「小岳」之不詳姓名年籍成年男子僅告知前
    往台中縣農會，到達後其四人下車，伊則在旁等候，後來其四人上車後，伊依其
    等指示又載送回台北，離去時該綽號「小岳」之不詳姓名年籍成年男子則交付伊
    二萬元作為車資，對其等所為伊並未參與，亦不知情等語。而公訴人認被告涉犯
    上開罪嫌，無非以被害人丙○○、戊○○之指訴，及證人徐秋菊、己○○、乙○○等人之證述等情為其主要論據。
四、經查：
（一）證人即當時在場目擊為強盜行為之人離去情形之己○○前於八十三年十二月十
      四日警詢時，雖曾陳稱：當晚在該處看見四名男子由台中縣農會後門走出，其
      中一人背背包、一人拿衣服、另二人空手，其中一位走出到三村路開走一部黃
      色計程車，再迴轉至圓環南路一巷口搭載另三人等語，惟於本院審理中經訊以
      所稱該四人其中一人先至三村路口開走一部黃色計程車之詳細情形為何，其則
      明確結證稱：當時其僅見到有四個人走下來進入到農會去，計程車內有無坐人
      因隔一段距離且地處陰暗而沒有看到，其間未見到計程車上另有他人下來，後
      來有四個人步出農會後，該四人係一起坐上計程車離去，並沒有看到有人走到
      計程車駕駛座位置上車，亦未見到該四人中有一人開車接走另三人之情形等語
      ，而證人即嗣後到案且坦承有於前揭時地為該強盜行為之綽號「阿呆」之另案
      被告丁○○亦供稱：當日僅其與綽號小岳、小高之不詳姓名年籍成年男子進入
      台中縣農會為強盜行為，被告僅載送其等至該處即在車上等候，並未進入農會
      內等語，雖證人己○○與另案被告丁○○就進入農會之人數究竟為幾人之證述
      內容不相符合，惟就進入農會之人並不包括駕駛計程車之人一節，則相一致，
      且經本院令證人己○○透過單面牆指認設備指證所稱該四人是否包括被告一事
      ，其亦證稱當日只見到人影，至於被告身形有無相似之處，亦因事隔太久而不
      復記憶等語，因之，被告當日應僅有駕駛上開計程車載送另案被告丁○○等人
      至該處，且並未進入台中縣農會一事，固堪認定，然被告對此情亦不否認，關
      於被告有無共犯上開強盜行為，仍應探究被告有無事前即知情並與另案被告丁○○等人為犯意聯絡或行為分擔而為認定，僅憑證人己○○上開證述內容，尚
      難認被告有何參與此強盜犯行之情形。另證人即當時亦在台中縣農會附近而目
      睹相關情形之乙○○於警詢時係證稱：其當時在該處從事果菜批發搬運工作，
      有見到三人在農會後門處，並停有一輛黃色計程車，其走至對街再返回自己所
      有車輛旁時，已未見到該三人，但計程車仍停在現場，而於本院審理中，其亦
      結證稱：當時該處暗暗的，雖有看到三個人在那邊，但無法描述其等詳細身形
      ，亦看不清楚有無人在計程車內等語，而經本院令其透過單面牆指認設備指證
      所稱該四人是否包括被告一事，其亦證稱無法辨認，自亦難據其證述即認被告
      有為此犯行。至於證人徐秋菊於八十四年一月七日警詢時亦僅證稱：其知悉被
      告所駕駛車輛涉及該台中縣農會強盜案件後，曾與被告電話聯繫，被告表示該
      車輛借朋友使用，經告以該車輛有出事後，被告則回以會被朋友害死等語，均
      與被告是否為上開強盜行為一事無涉，更無從據此認被告有何公訴人所指訴之
      行為。
（二）其次，被害人即於前揭時間在台中縣農會值班之員工戊○○於八十三年十二月
      十四日警詢時僅指稱：其驚醒時遭一名歹徒以類似西瓜刀之長刀架在脖子上，
      並被綑綁，伊當時只知道應有二名歹徒在伊旁邊，因不敢睜開眼睛，並不能確
      定究竟有幾名歹徒；而另一被害人亦為當日值班之員工丙○○於之前警詢時，
      雖曾指稱：伊被叫醒時，見到三至四人在伊床上，進入行搶之人應有四人，後
      來伊有看見另一人走動等語，惟就其所稱另見到一人走動之詳細地點、情狀等
      均未說明，且被害人丙○○已於八十四年三月十四日死亡，有台中縣豐原市戶
      政事務所答覆表一份在卷可按，於本院審理中亦已無法傳喚為進一步說明，非
      惟未能確定其前所指稱進入為強盜之人或後來在場走動之該人是否即為被告，
      且所稱走動情形能否據以認定該人係知情並參與該強盜行為一事，亦有未明，
      仍難據為不利被告之認定。
（三）再以，證人即另案被告丁○○於本院審理中已結證稱：「... 當時是小岳僱用
      被告載我們到台中，之前小岳並沒有提到要僱用被告，我們是到約定地點上車
      才見到的。另還有綽號「小高」之人也有參與（之前有無事先計畫作案？）之
      前有講過，然後都是由小岳先到目的地勘查，都是由小岳提議的，是我、小岳
      、小高先講好作案計畫，在行搶當天就講過這一次，當時小岳有表示有包計程
      車，並沒有提到包誰的車子，他並未提到會否事先跟計程車司機講好（小岳有
      無提到會找計程車司機參與作案？）沒有聽到他講，（當天碰面後至作案過程
      中有無再提到行搶計畫？）沒有，碰面時候也沒有提到行搶計畫，台北到豐原
      車上都是在睡覺，在車上都沒有交談，（至台中縣農會時有無交待計程車司機
      任何事？）當場我只聽到小岳跟司機說等一下要坐他的車回台北，（到台中縣
      農會時有無停留及下車拿取工具等情形為何？）我們坐在車內先繞一圈，小岳
      叫司機（即被告）在農會附近先繞一圈，小岳沒有特別講什麼，司機有無說什
      麼我也沒有印象，小岳跟司機（即被告）說找個停車位放在巷子，小岳就先下
      車去勘察農會，小岳當時下車就對我們說作案要作這家農會，當時被告有在車
      裡應該會聽得到，小岳去勘查後出來說可以進去了，工具以釣魚袋的包包放在
      車子的後車廂，拿了之後我們就去作案，進去以前沒有再跟司機（即被告）說
      任何話，被告當時也沒有說話。（作案後離去情形為何？）作案後沿路回來坐
      上車回台北，小岳上車向司機（即被告）表示開回新莊上車處，回程車上有無
      在交談已無印象，回到新莊並下車後再到小岳之前新泰路租屋處在分贓款，由
      小岳分，我與小高每人十萬元，剩下都是小岳拿走，（小岳有無表示會給司機
      錢？內容為何？）我不清楚，（為何在警詢時曾供述小岳有分兩萬元給被告？
      ）那是車資，但這部分我不清楚，車子都是小岳找的，（整個作案之前由台北
      到豐原及回台北過程中有無說過任何話足以讓甲○○知道你們要行搶？）應該
      是我們到達目的地要下車時被告才知道，因為我們有工具放在置物箱內叫他打
      開。本來我們是打算能用竊盜方式最好，不行就用強盜方式... 」等語，足見
      該綽號小岳、小高之不詳姓名年籍成年男子與另案被告丁○○間，為前開時地
      之強盜行為而於事前謀議相關犯罪實施方式時，被告並未在場聽聞或參與，且
      負責策劃該次事宜之綽號小岳不詳姓名年籍成年男子亦僅表示交通工具欲以租
      用計程車之方式，而被告確實係駕駛計程車為業，有職業登記證一份在卷為憑
      ，則如被告所辯稱僅係受綽號小岳之不詳姓名年籍成年男子僱用而載送其等前
      往目的地，即有可能，已難認被告有何事前即知情卻仍參與而載送其等至該處
      之行為；再參諸證人即另案被告丁○○所述事後得款分配情形，該綽號小高之
      不詳姓名年籍成年男子與另案被告丁○○至少亦分得十萬元，若被告亦有參與
      且負責在外把風等事宜，其當無僅分得二萬元之理，且證人丁○○亦證稱交付
      被告該筆款項用意係作為車資，益徵被告對該綽號小岳、小高之不詳姓名年籍
      成年男子與另案被告丁○○所為前揭行為，事先應不知情，且如前述，被告復
      未進入該農會參與實施強盜行為，均難認被告有何與另案被告丁○○、綽號小
      岳、小高之不詳姓名年籍成年男子共謀而為公訴人所指訴之強盜行為。又證人
      丁○○於九十一年七月十八日警方初次詢問時，雖曾指稱被告就上開行為係負
      責把風等語，惟其所稱使用之交通工具除被告所駕駛之計程車外，另由該綽號
      小高之不詳姓名年籍成年子駕駛其所有車輛前往等情，卻與當時目擊其等到達
      及離去之證人己○○、乙○○所述內容不符，且迄九十一年八月五日警詢時，
      證人丁○○再次回憶始改稱係共同搭乘被告所駕駛之計程車前往，且於本案審
      理中，其復結證上情在卷，自難以其前於警詢時尚非明確且顯有可疑之供述，
      即遽為不利被告之認定。至於證人即另案被告丁○○雖亦證稱其等下車前，該
      綽號小岳之不詳姓名年籍成年男子曾表示作案要做這家農會，被告在車上應有
      聽到此話等語，惟進一步訊以該綽號小岳之不詳姓名年籍成年男子所表示具體
      內容，其復稱：是用台語說『做這間』，當時下車地方離台中縣農會不遠，是
      在巷口一家瓦斯行處下車，該處離台中縣農會後門約隔一棟房子等語，則縱使
      被告已聽聞此語，且如證人丁○○所稱，下車時其等並有要求被告開啟後方置
      物廂讓其等拿工具，而堪認被告斯時或已知悉其等下車後係為實施犯罪行為，
      然其等自始至終對所為犯罪行為並未曾告知被告，遑論被告有何進而與其等為
      謀議之可能，仍難認被告就前揭時地之強盜行為有何與其等為犯意聯絡、行為
      分擔之餘地，至多僅係在被告得知其等係實施犯罪後，卻仍加以載送而有無使
      其等隱避，另涉犯藏匿犯人罪嫌之問題，惟此與公訴人起訴之犯罪事實相異，
      本院自無從併予審究，附予敘明。
    綜上所述，被告辯稱僅負責載送另案被告丁○○等人至該處，並未與其等謀議或
    參與此強盜行為，尚堪採信。此外，復查無其他積極證據足資證明被告有何公訴
    人所指訴之犯行，揆諸前揭說明，被告犯罪既不能證明，依法即應為其無罪之判
    決，以示慎審。
五、又公訴人以九十一年度偵字第一六六九八號案件移送併案審理者，與本案為同一
    事實，併予敘明。
據上論斷，應依刑事訴訟法第三百零一條第一項，判決如主文。
中      華      民      國    九十一    年     十二     月      五      日
                              臺灣臺中地方法院刑事第一庭
                                法  官  林  麗  真
右正本證明與原本無異。
如不服本判決，應於送達後十日內向本院提出上訴狀（須附繕本），上訴於台灣高等
法院台中分院。
                                書記官
中      華      民      國    九十一  年     十二     月      五      日
